臺灣高等法院臺南分院民事裁定　　 94年度再抗字第5號
　　再審聲請人　丙○○
　　相　對　人　乙○○
　　　　　　　　甲○○
上列當事人間請求確定訴訟費用額事件，再審聲請人對於民國94
年4月28日本院94年度抗字第174號確定裁定聲請再審，本院裁定
如下：
    主  文
再審之聲請駁回。
再審聲請費用由再審聲請人負擔。
    理  由
一、本件聲請再審意旨略以：民事訴訟法第466條之3第1項所謂
    第三審律師之酬金，應係指上訴人委任律師為訴訟代理人而
    言，被上訴人應訴，法律既未規定律師強制代理，自無上開
    規定之適用。況92年2月7日修正公布之民事訴訟法第474條
    第2項規定被上訴人於第三審法院行言詞辯論時，亦改採律
    師強制代理制度，故於同條第3項增訂被上訴人委任律師為
    訴訟代理人時，準用同法第466條之1第1項至第3項、第466
    條之2第1項及第466條之3之規定。法律已明示被上訴人僅在
    第三審法院行言詞辯論時始得準用之，則於未行言詞辯論時
    ，自無準用之餘地。本件兩造就租佃爭議事件在第三審並未
    行言詞辯論，原確定裁定竟認為相對人即被上訴人在第三審
    選任律師之酬金新台幣4萬元係訴訟費用之一部，而命聲請
    人即上訴人負擔。原確定裁定有民事訴訟法第496條第1項第
    1款所定「適用法規顯有錯誤」之再審事由云云。
二、按民事訴訟法第496條第1項第1款所謂之「適用法規顯有錯
    誤」，固兼指積極的適用法規不當及消極的不適用法規而言
    ，惟如對於法律規定之內涵見解不同，僅生如何統一解釋之
    問題，尚不得指為「適用法規顯有錯誤」。查本院94年度抗
    字第174號確定裁定已敘明：「按為貫徹第三審為法律審之
    功能，並保障當事人權益，於第三審上訴改採強制律師代理
    制度，則被上訴人於第三審法院為行言詞辯論程序委任律師
    為其訴訟代理人，乃防衛其權益所必要，故民事訴訟法第46
    6條之3第1項所稱第三審律師酬金，應包括被上訴人所委任
    律師之酬金在內，方能平等保障兩造之訴訟權及貫徹第三審
    法律審功能之立法意旨（最高法院93年10月19日93年度第10
    次民事庭會議決議、最高法院91年度台抗字第564號、92年
    度台聲字第427號裁定參照）。次按法院未於訴訟費用之裁
    判確定其費用額者，第一審受訴法院於該裁判有執行力後，
    應依聲請以裁定確定之，民事訴訟法第91條第1項定有明文
    。又第三審律師之酬金，為訴訟費用之一部，並應限定其最
    高額；民事訴訟法第466條之3第1項之酬金為訴訟費用之一
    部，其支給標準，由司法院參酌法務部及中華民國律師公會
    全國聯合會意見定之，民事訴訟法第77條之25第2項、第466
    條之3第1項有明文規定。司法院並依此法律授權，於92年8
    月26日發布『法院選任律師及第三審律師酬金核定支給標準
    』，其第3條規定：『律師酬金由各審級法院依聲請或依職
    權裁定其數額。』綜上規定可知，本件抗告人主張得為訴訟
    費用之第三審律師酬金，應限定其最高額，且應先由該審級
    法院即最高法院裁定其數額後，始得依民事訴訟法第91條第
    1項之規定，聲請由原第一審受訴法院確定其訴訟費用額，
    否則，得為訴訟費用之第三審律師酬金應為若干尚無所據，
    原第一審受訴法院自無從確定其訴訟費用額。查本件相對人
    於第三審律師酬金業經第三審法院裁定4萬元確定（最高法
    院93年度台聲字第904號），則相對人聲請確定訴訟費用額
    為4萬元，依法有據，應予准許。原裁定認抗告人應負擔之
    訴訟費用額確定為4萬元，並自原裁定送達翌日起至清償日
    止，按週年利率5％計算之利息，經核並無不合。抗告意旨
    謂前揭民事訴訟法第466條之3第1項規定之第三審律師酬金
    ，僅指上訴人所委任律師之酬金而言，並不及於被上訴人所
    委任律師之酬金，因而認為相對人即本案訴訟事件第三審之
    被上訴人，其所支出之第三審律師酬金不應列為訴訟費用云
    云，揆諸前揭最高法院93年度第10次民事庭會議決議與裁判
    意旨，即不足採。抗告意旨指摘原裁定不當，聲明求予廢棄
    ，為無理由，應予駁回。」並無積極的適用法規不當或消極
    的不適用法規之情形。聲請再審意旨猶執陳詞謂被上訴人在
    第三審選任律師為訴訟代理人之酬金不得為訴訟費用之一部
    ，並舉本院94年度抗字第156號之相同見解為例，揆諸首開
    說明，尚不得據為再審之理由。
三、據上論結，本件再審之聲請為無理由，依民事訴訟法第78條
    、第95條，裁定如主文。
中　　華　　民　　國　　94　　年　　6 　　月　　28　　日
                  民事第二庭  審判長法官　吳志誠
                                    法官　李文賢
                                    法官　楊省三
上為正本係照原本作成。
如對本裁定抗告，須於裁定送達後10日內向本院提出抗告狀，並
應繳納抗告費新台幣1千元（須附繕本）。
中　　華　　民　　國　　94　　年　　6 　　月　　28　　日
                                  書記官　謝淑玉
                                              Ｊ
